臺灣高等法院臺中分院刑事判決　　　　　　　　　九十一年度上更(一)字第一七號
　　上　訴　人　臺灣彰化地方法院檢察署檢察官
　　上訴人　即
　　被　　　告　乙○○
　　被　　　告　丁○○
　　被　　　告　丙○
　　右 一　 人
　　選任辯護人　李宗炎
右上訴人因毀棄損壞案件，不服臺灣彰化地方法院八十八年度訴字第一一○二號中華
民國八十八年三月三十一日第一審判決（起訴案號：臺灣彰化地方法院檢察署八十七
年度偵字第四七五六號、併辦案號：臺灣彰化地方法院檢察署九十一年度偵字第三三
八、三三九號），提起上訴，判決後經最高法院第一次發回更審，本院判決如左：
    主      文
原判決關於乙○○、丙○部分撤銷。
乙○○、丙○共同連續毀壞他人建築物，各處有期徒刑捌月。乙○○緩刑伍年。
其他部分上訴駁回。
    事      實
一、乙○○明知坐落彰化縣和美鎮○○段第一一二五號土地上如附圖一編號十部分之
    房屋（佔地面積○‧○○二一公頃），係祭祀公業謝先煥所有之公廳，前經其以
    無權占有為由提起民事訴訟，訴請拆屋還地獲勝訴判決確定，然謝先煥祭祀公業
    派下子孫戊○○聲請停止執行，於民國（下同）八十七年四月九日經原審民事庭
    裁定准予供擔保停止執行，戊○○即於同年五月六日提存現金供擔保，乙○○因
    要開發該土地，竟與丙○共同基於毀損他人建築物之概括犯意，先於八十七年五
    月十一日近午許，未經強制執行程序即由丙○雇用不知情之陳朝進駕駛挖土機，
    將前揭房屋拆毀，乙○○、丙○二人復於同年八月二十五日許，再雇請不知情之
    陳朝進駕駛挖土機將蔡獻所有坐落於上開彰化縣和美鎮○○段第一一二五號土地
    上如附圖二編號Ｄ部分之磚造平房 (佔地面積○‧○○五七公頃）及編號Ｅ部分
    之二層磚造樓房 (佔地面積○‧○○五二公頃）拆毀。
二、案經被害人戊○○訴由臺灣彰化地方法院檢察署檢察官偵查起訴及檢察官移送併
    辦。
    理      由
甲、有罪部分：
　一、訊據上訴人即被告（以下簡稱被告）乙○○坦承有拆除系爭房屋之事實，上訴
      人即被告丙○則矢口否認犯罪，辯稱：一一二五號土地在還沒有賣出去前伊就
      沒有管事了，何況是在土地已經賣掉以後，不知該筆土地有糾紛，乙○○沒有
      委託伊處理，伊只有受乙○○之託帶陳朝進去現場一次而已，然後就離開了，
      並不知道乙○○要拆房子，乙○○說要整地，伊也沒有雇請工人去拆除蔡獻的
      房子，因為當天法院調查時，只有我們二人到庭，所以他才會說是伊等語，惟
      查右開犯罪事實分據被害人戊○○、蔡獻於偵查、審理及本院調查中 (蔡獻 )
      指訴綦詳，並有和美地政事務所土地複丈成果圖二份及現場照片、土地出售合
      約書影本、土地登記謄本暨檢察官至現場履勘製作之勘驗筆錄在卷可資佐證，
      另證人陳朝進於本院調查中亦證稱：有受雇前往拆除系爭房屋等語。證人陳朝
      進於本院調查時雖證稱：記不得拆除之時間，然被害人戊○○於偵查中指稱：
      公廳被拆之時間係八十七年五月十一日近午時分，被害人蔡獻指述：房屋被拆
      之時間係八十七年八月二十五日，被害人等就系爭房屋何時被拆記憶深刻，並
      分別於八十七年六月十一日及八十八年一月二十八日具狀告訴，系爭附圖一、
      二所示之房屋分別於八十七年五月十一日及同八月二十五日被拆當可認定。次
      查被告乙○○於偵查中檢察官履勘時供稱：於八十七年八、九月間已雇工整地
      將彰化縣和美鎮○○段第一一二四、一一二五號土地上之建物全數拆除 (詳上
      述勘驗筆錄)，於原審訊問時供述：有雇工拆除公廳，工人是劉先生 ( 即丙○
      )去雇的，我跟丙○說過，我二人說好了要拆除的 (詳原審卷第一○八頁)，於
      本院前審時亦坦承有雇工拆除彰化縣和美鎮○○段第一一二五號土地上之房屋
      (詳八十八上訴字第一一八五號卷第五十九頁  )，嗣於本院審理中仍供稱：系
      爭土地是我和林汶宗、丁○○、丙○四人一起買的，因為丙○住附近，就由他
      就近處理，於本院訊問你於原審審理中所言是否實在 (即上開工人是丙○去雇
      的，我跟丙○說過，我二人說好了要拆除 )？答稱：地是我向丙○買的，我要
      使用，委託丙○去叫挖土機將房子全部拆掉，至於他如何處理，我就不清楚了
      ，請挖土機司機的錢是整理完後他們來向我請錢的，我並沒有告訴挖土機司機
  拆房子等語。被告乙○○於原審為上開供承時被告丁○○亦有到庭 (詳原審卷
      第五十六頁、五十七頁 )，其與被告丙○間並無仇怨，若被告丙○未參與本件
      犯行，衡情被告乙○○當無妄加誣攀之理。參以依上開土地登記謄本所載彰化
      縣和美鎮○○段第一一二五號土地原係祭祀公業謝先煥所有，於七十七年十一
      月十五日出賣予被告丙○及林汶宗，嗣被告丙○、林汶宗二人再於八十一年六
      月三十日出賣予被告乙○○，然系爭土地上所設定抵押權之債務人則由被告丙○、丁○○、林汶宗三人變更為被告丙○、乙○○、丁○○及林汶宗四人，被
      告丙○於偵查初訊時且未為上開僅受託帶挖土機司機至現場而已之辯解，被告
      乙○○上述與被告丙○共同決定拆除系爭房屋並由被告丙○雇挖土機司機前往
      拆除之言應堪採信。證人陳朝進雖證述：乙○○雇請我將彰化縣和美鎮○○段
      一一二四、一一二五號土地上的建物拆除，錢也是他拿給我的等語，另證人林
      汶宗於本院調查時證述：是乙○○雇請挖土機司機去拆除房子的等語，與被告
      乙○○上開供述及被害人之指訴不合。況證人林汶宗亦同時證述：拆屋時並不
      在現場等語，既不在現場何以知悉何人雇工拆屋，渠等所述尚難據為有利被告
      丙○之認定。再查被告乙○○、丙○未經強制執行程序，亦未經被害人戊○○
      、蔡獻之同意，即自行雇工拆毀系爭房屋，就附圖一之編號十房屋部分縱使經
      民事第一、二、三審均判決被告乙○○勝訴，有第一、二、三審之民事判決三
      件可憑（詳偵卷第五十二頁至第六十五頁、原審卷第七十六頁、第九十九頁）
      ，仍應循強制執行程序途徑謀求解決，被告乙○○、丙○不思此途，竟將該屋
      拆毀，自難解免毀損罪責。綜上所述，本件事證已臻明確，被告丙○所辯顯係
      脫卸之詞，不足採信，其與被告乙○○之犯行均堪認定。
  二、核被告乙○○、丙○所為，均係犯刑法第三百五十三條第一項之毀損建築物罪
      ，被告二人間有犯意聯絡及行為分擔，為共同正犯，又被告二人利用不知情之
      陳朝進拆除系爭房屋，係間接正犯，被告等先後拆毀附圖一、二上之房屋，所
      為時間緊接，犯構成要件相同之罪，顯係基於概括犯意反覆為之，為連續犯，
      依刑法第五十六條規定從情節較重之拆毀被害人蔡獻所有之房屋一次論以一罪
      ，並加重其刑。公訴人就被告等拆毀被害人蔡獻所有房屋部分雖未起訴，然此
      部分與起訴部分間有連續犯之裁判上一罪之關係，本院自得一併審理，原審就
      被告乙○○予以論罪科刑固非無見，惟原審漏未就被告乙○○毀損被害人蔡獻
      房屋部分併審，誤認被告等拆毀附圖一編號十所示之公廳係八十七年八月間某
      日，另未詳細勾稽，就被告丙○部分為無罪之諭知，均尚有未洽，上訴人即被
      告乙○○上訴否認犯罪雖無理由，上訴人即檢察官以原審此部分判決不當為由
      上訴則有理由，原審判決此部分既有如上未當之處，應由本院將其撤銷改判，
      爰審酌被告二人犯罪之動機、目的及利用不知情之陳朝進駕駛挖土機拆毀系爭
      房屋、被害人所受損害非輕暨犯罪後迄未與被害人達成民事和解之態度等一切
      情狀，分別量處如主文第二項所示之刑，又被告乙○○前未曾受有期徒刑以上
      刑之宣告，有台灣高等法院被告全國前案紀錄表在卷可參，現罹患尿毒重症，
      每週須三次血液透析治療，有診斷證明書在卷可考，經此偵審教訓應知警惕當
      無再犯之虞，本院認其本件宣告之刑以暫不執行為適當，併予宣告緩刑伍年，
      以勵自新。
貳、無罪部分：
  一、公訴意旨略以：被告丁○○與丙○、乙○○共同基於毀損之犯意聯絡，於八十
      七年八月間，雇工將坐落彰化縣和美鎮○○段第一一二五號土地上之祭祀公業
      謝先煥之公廳拆除，因認被告丁○○涉犯刑法毀損建築物罪嫌（原審誤載結夥
      竊盜）。
  二、按犯罪事實應依證據認定之，無證據不得推定其犯罪事實。又不能證明被告犯
      罪者，應諭知無罪之判決，刑事訴訟法第一百五十四條、第三百零一條第一項
      分別定有明文。次按事實之認定，應憑證據，如未能發現相當證據，或證據不
      足以證明，自不能以推測或擬制之方法，為裁判基礎（最高法院四十年台上字
      第八十六號判例參照）。本件訊據被告丁○○堅決否認犯有右開罪行，辯稱：
      伊僅為和美鎮○○段一一二四號土地之買受人，未參與雇工拆毀同段第一一二
      五號土地上之公廳等語，經查被告乙○○證述：伊與被告丙○共同決定拆除系
      爭房屋並由被告丙○雇挖土機司機前往拆除等語如上述，另被告丙○於本院調
      查時亦證述：丁○○並沒有參與拆除的事，證人陳朝進於本院調查時證述：拆
      除時丁○○並未在現場，而被害人戊○○亦陳稱不知何人雇請挖土機司機前往
      拆除系爭公廳，此外且查無其他積極證據足認被告犯本罪，原審因認被告丁○○之犯行不能證明，而諭知無罪，核其認事、用法並無不當，上訴人即檢察官
      以原審此部分僅以證人陳朝進之證述，即為有利於被告之認定不當為由上訴，
      核無理由，應予駁回。
參、被告乙○○、丁○○經合法傳喚，無正當理由不到庭，爰不待其陳述逕行判決。
肆、戊○○另指稱被告乙○○、丙○、丁○○三人另於八十七年八月間雇工拆毀其所
    有坐落彰化縣和美鎮○○段第一一二五號土地上如附圖一編號一、十二部分之房
    屋，台灣彰化地方法院檢察署亦就被告乙○○拆毀戊○○上開附圖一編號一、十
    二房屋部分移送併辦  (台灣彰化地方法院檢察署九十一年度偵字第三三八號)，
    惟查戊○○於偵查初訊時即陳稱：我有同意被告拆房子，但沒有同意他們拆公廳
    (詳偵查卷第五頁)，檢察官並於起訴書中載明此部分與起訴部分 (即拆公廳部分
    ）有裁判上一罪之關係，不另為不起訴處分（嗣更於八十九年五月九日以八十八
    年度偵字第八五三四號處分不起訴）。證人蔡獻於本院調查時證述：拆除戊○○
    之房屋未事先告訴戊○○與上開戊○○於偵查中所述不合，尚難採信。此外且查
    無其他積極證據足認被告等犯此部分之罪，與右開判罪部分即無裁判上一罪之關
    係，本院無從併審，併辦部分應退回移送單位另行偵辦。
伍、據上論斷，應依刑事訴訟法第三百六十九條第一項前段、第三百六十四條、第三
    百六十八條、第二百九十九條第一項前段、刑法第二十八條、第五十六條、第三
    百五十三條第一項、第七十四條第一款，判決如主文。
    本案經檢察官甲○○到庭執行職務。
中      華      民      國      九十一  年      七      月      九      日
                                臺灣高等法院臺中分院刑事第九庭
                                      審判長法  官  陳  筱  珮
                                            法　官　吳　重　政
                                            法　官　康　應　龍
右正本證明與原本無異。
檢察官及被告丙○、乙○○得上訴。
如不服本判決應於收受送達後十日內向本院提出上訴書狀，其未敘述上訴之理由者並
得於提起上訴後十日內向本院補提理由書（均須按他造當事人之人數附繕本）。
                                            書記官　黃　薰　慧
中      華      民      國      九十一  年      七      月      十二    日
                                                                        Ａ
